【裁判字號】    99,審訴,2955
【裁判日期】    990928
【裁判案由】    毒品危害防制條例
【裁判全文】
臺灣高雄地方法院刑事判決            99年度審訴字第2955號
公  訴  人  臺灣高雄地方法院檢察署檢察官
被      告  甲○○
上列被告因違反毒品危害防制條例案件，經檢察官提起公訴（99
年度毒偵字第4309號），被告於準備程序中就被訴事實為有罪之
陳述，經本院告知  簡式審判程序之旨，並聽取被告與公訴人之
意見後，本院裁定進行簡式審判程序，判決如下：
    主  文
甲○○施用第一級毒品，累犯，處有期徒刑壹年貳月。
    事  實
一、甲○○前因施用毒品案件，經臺灣臺東地方法院（下稱臺東
    地院）以90年毒聲字第69號裁定送觀察、勒戒後，認無繼續
    施用毒品傾向，於民國90年4 月20日釋放出所。又因施用毒
    品案件，經本院以91年毒聲字第331 號裁定送觀察、勒戒，
    認有繼續施用毒品傾向，經本院以91年毒聲字第1553號裁定
    送強制戒治，嗣經本院91年毒聲字第6594號裁定停止戒治，
    所餘戒治期間付保護管束，於92年2 月19日保護管束期滿未
    經撤銷，視為強制戒治處分執行完畢，並經本院以91年訴字
    第1208號判決判處有期徒刑10月確定；於上開強制戒治執行
    完畢釋放後5 年內，復因施用毒品案件，經本院以92年毒聲
    字第4697號裁定送強制戒治，因法律修正而於93年1 月9 日
    出所，並經本院以92年訴字第1671號判決判處有期徒刑1 年
    確定，二罪接續執行，於94年4 月6 日假釋期滿未經撤銷視
    為徒刑執行完畢。又前因偽造文書案件，經本院以97年度審
    簡字第4545號判決判處有期徒刑4 月確定，於99年2 月21日
    縮刑期滿執行完畢。詎仍不知悔改，且未戒除毒癮，復基於
    施用第一級毒品之犯意，於99年4 月22日晚上某時，在其位
    於高雄縣美濃鎮○○街19號住處，以針筒注射方式，施用第
    一級毒品海洛因1 次。嗣於99年4 月24日11時30分許，在屏
    東縣里港鄉○○村里○路450 號里港資源回收場，因另涉竊
    盜案件為警查獲，經採集尿液送驗後，呈嗎啡陽性反應。
二、案經屏東縣政府警察局里港分局報請臺灣高雄地方法院檢察
    署檢察官偵查起訴。
    理  由
一、按被告甲○○所為係犯死刑、無期徒刑、最輕本刑為3 年以
    上有期徒刑以外之罪，其於準備程序中就被訴事實為有罪之
    陳述，經受命法官告知簡式審判程序之旨，並聽取公訴人、
    被告之意見後，本院合議庭認為適宜由受命法官獨任進行簡
    式審判程序，依刑事訴訟法第273 條之1 第1 項規定，裁定
    由受命法官獨任進行審判程序，合先敘明。
二、上揭事實，業據被告於本院審理時供承不諱，且被告於99年
    4 月24日11時30分許，在屏東縣里港鄉○○村里○路450 號
    里港資源回收場，因另涉竊盜案件為警查獲，並經採集其尿
    液送檢驗之結果，呈現嗎啡陽性反應，此有台灣檢驗科技股
    份有限公司99年5 月6 日KＺ000000000000號濫用藥物尿液檢
    驗報告（檢體編號：里警00000000）、屏東縣政府警察局里
    港分局毒品案件涉嫌人尿液採證編號姓名對照表（尿液編號
    ：里警00000000）各1 紙附卷可稽，是被告之任意性自白核
    與事實相符，洵堪採為論罪科刑之依據。本案事證明確，被
    告上開施用第一級毒品之犯行，堪以認定。
三、按毒品危害防制條例前於92年7 月9 日修正公布，自93年1
    月9 日施行，觀之該條例第20條、第23條之立法理由，修正
    後毒品危害防制條例就施用毒品者，只於「初犯」及「5 年
    後再犯」二種情形，有其追訴條件之限制，即須於初犯經觀
    察、勒戒或強制戒治釋放後，5 年內均無施用毒品之行為，
    始能認其前所實施之觀察、勒戒或強制戒治已足遮斷毒癮，
    而得於5 年後再犯時，再予適用初犯之規定，重行觀察、勒
    戒等程式。倘5 年內已經再犯，被依法追訴處罰，縱其第3
    次（或第3 次以上）施用毒品之時間在初犯釋放5 年以後，
    即與「5 年後再犯」之情形有別，且因已於「5 年內再犯」
    ，顯見其再犯率甚高，原實施觀察、勒戒或強制戒治，已無
    法收其實效，而無5 年戒斷期之存在，自無再經觀察、勒戒
    及強制戒治之必要，應得逕行追訴處罰（最高法院95年台上
    字第1071號判決參照）。本件被告前因施用毒品案件，經臺
    東地院以90年毒聲字第69號裁定送觀察、勒戒後，認無繼續
    施用毒品傾向，於90年4 月20日釋放出所，因施用毒品案件
    ，經本院以91年毒聲字第331 號裁定送觀察、勒戒，認有繼
    續施用毒品傾向，經本院以91年毒聲字第1553號裁定送強制
    戒治，嗣經本院91年毒聲字第6594號裁定停止戒治，所餘戒
    治期間付保護管束，於92年2 月19日保護管束期滿，視為強
    制戒治處分執行完畢，並經本院以91年訴字第1208號判決判
    處有期徒刑10月確定；又於上開強制戒治執行完畢釋放後5
    年內，復因施用毒品案件，經本院以92年毒聲字第4697號裁
    定送強制戒治，因法律修正而於93年1 月9 日出所，並經本
    院以92年訴字第1671號判決判處有期徒刑1 年確定，二罪接
    續執行，於94年4 月6 日假釋期滿未經撤銷視為徒刑執行完
    畢等節，有臺灣高等法院被告前案紀錄表在卷可參，是被告
    於強制戒治執行完畢釋放後，5 年內再犯上開施用毒品罪，
    並經判決處刑，則其再度犯本件施用毒品犯行，雖距前述強
    制戒治執行完畢釋放後已逾5 年，揆諸前開說明，仍應依法
    論科。
四、按海洛因為毒品危害防制條例第2 條第2 項第1 款所規定之
    第一級毒品，故核被告所為，係犯毒品危害防制條例第10條
    第1 項之施用第一級毒品罪。再被告前因偽造文書案件，經
    本院以97年度審簡字第4545號判決判處有期徒刑4 月確定，
    於99年2 月21日縮刑期滿執行完畢，有臺灣高等法院被告前
    案紀錄表在卷可憑，其於刑之執行完畢後，5 年內故意再犯
    本件有期徒刑以上之罪，為累犯，應依刑法第47條第1 項規
    定，加重其刑。
五、另被告雖於本院審理中辯稱：當時警察盤查我時，我就已經
    口頭跟警察自首有吸食毒品，應該有自首減刑的適用云云。
    惟被告於99年4 月24日為警查獲時，於警詢中係稱：我最近
    一次施用毒品，是在99年3 月29日14時許等語（偵卷第9 頁
    ），與本案查獲之犯罪時間相距1 月之久；參以一般人施用
    海洛因後，於尿液中可檢出之最大時限，為2 至4 天，此有
    行政院衛生署管制藥品管理局92年7 月23日簡檢字第092000
    56909 號函可佐。可見被告於警詢中供述其施用第一級毒品
    之時間，與本件犯罪時間並不相同，亦無從涵蓋，顯非主動
    供述本件犯行，自難認定被告就本件犯罪有自首之情形。被
    告前開所辯，於法未合。
六、爰審酌被告經觀察、勒戒與強制戒治並處刑後，仍未能戒絕
    其毒癮而再次違犯施用毒品罪，量刑本不應從輕，惟念其犯
    後坦承犯行，態度良好，且施用毒品乃自戕一己之身體健康
    ，並具有病患性人格之特質，行為本身對社會所造成之危害
    並非直接、鉅大，及其犯罪之動機、目的、手段等一切情狀
    ，量處如主文所示之刑。
據上論斷，應依刑事訴訟法第273 條之1 第1 項、第284 條之1
、第299 條第1 項前段，毒品危害防制條例第10條第1 項，刑法
第11條前段、第47條第1 項，判決如主文。
本案經檢察官李英霆到庭執行職務。
中    華    民    國     99     年     9   月   28   日
                  刑事第十庭    法  官   楊珮瑛
以上正本證明與原本無異。
如不服本判決應於收受送達後10日內向本院提出上訴書狀，並應
敘述具體理由；如未敘述上訴理由者，應於上訴期間屆滿後20日
內向本院補提理由書（均須按他造當事人之人數附繕本）「切勿
逕送上級法院」。
中    華    民    國    99    年    9     月    28    日
                                 書記官   陳莉庭
附錄本件論罪科刑法條全文
毒品危害防制條例第10條第1 項
施用第一級毒品者，處6 月以上5 年以下有期徒刑。

司法院資訊處製作；財團法人民間司法改革基金會備份。
